【裁判字號】    90,易,1131
【裁判日期】    901211
【裁判案由】    侵占
【裁判全文】
臺灣屏東地方法院刑事判決                          九十年度易字第一一三一號
    公  訴  人  臺灣屏東地方法院檢察署檢察官
    被      告  丙○○
右列被告因侵占案件，經檢察官提起公訴（九十年度偵字第四三七一號）本院判決如
左：
    主  文
丙○○連續意圖為自己不法之所有，而侵占對於業務上所持有之物，處有期徒刑捌月
，緩刑年。
    事  實
一、丙○○於民國九十年一月三日至同年三月五日（起訴書誤載為同月四日）間，擔
    任屏東縣恆春鎮○○路六七號「學盧補習班」職員，負責代收學生學費、招生及
    管理書籍教材等業務，竟基於意圖為自己不法所有之概括犯意，於該任職期間內
    ，將其業務上持有如附表所示之物侵占入己，嗣該店負責人戊○○於同年四月間
    查覺而報警處理。
二、案經屏東縣警察局恆春分局報告臺灣屏東地方法院檢察署檢察官偵查起訴。
    理  由
一、訊據被告丙○○於本院審理時，固不否認於前揭時地有未將學員繳交學費交予該
    補習班負責人戊○○，及未依規定擅將講義、書籍、錄影帶等教材交予他人之行
    為，然究矢口否認有侵占犯行，而以：伊已返還戊○○新臺幣（下同）六萬元了
    ，僅有部分尚未歸返，另外二萬三千元部分是伊與學員甲○○之私人借款，與補
    習班無涉云云置辯。惟查，被告丙○○前揭犯罪事實除據被害人戊○○迭於偵、
    審中指稱：伊與被告等的約定，是以學生的學費由被告交給伊為準計算傭金，被
    告等收取學費當時補習班就開給收據，就可以開始上課，也就是說學生只要把錢
    繳給櫃檯小姐即已完成報名，補習班就要開始盡義務，並發給教材，一般櫃檯小
    姐收到錢當天就要繳給伊，該班對於試聽的學生不先收錢，一定是決定要補了才
    由櫃檯小姐收錢並開給收據，也才發給講義；因為有學生反應為何報了名，卻沒
    有拿到書籍等，但他們拿的收據都不是伊補習班的收據，也有一、二位是由被告
    自己拿書給他們，伊是因為九十年四月間有學員反應何以已將學費交給被告而未
    收到書籍，及發現被告有意將學生支開，並有其他小姐告訴伊，被告叫學生不要
    在櫃檯繳錢，甚至帶到門外面收錢等情形始發現上情等語（詳偵卷第九頁、本院
    卷九十年十一月九日訊問筆錄）外，並經證人林慈恩於偵查中到庭證述綦詳，復
    有本票、自白書、明細表各乙紙在卷可稽，今依卷附明細表所載，除其中學員丁
    ○○部分為誤植，已據被告丙○○及被害人戊○○於本院訊問時陳述在卷外，共
    計被告丙○○前揭侵占犯行得款價額約九萬六千元。被告丙○○及被害人戊○○
    於偵審中迭為相異於此之計算，或因將已經返還部分混淆，或係將其他非關本件
    之私人借貸、債權讓與等事項一併計入，顯然有誤，爰不予採認。又被告丙○○
    雖執前詞圖辯，惟按，侵占罪為即成犯，於持有人將持有他人之物變易為所有之
    意思時，即行成立，要不因其嗣後歸還犯罪所得而受影響。是本件被告犯行已臻
    明確，應依法論科。
二、查被告丙○○於為前揭犯罪行為時，係學盧補習班職員，並以收取學員學費、保
    管書籍、講義、錄影帶等物為其業務，業據其自承在卷，今被告將其業務上所持
    有上開金錢或物品變易持有為所有，核其所為係犯刑法第三百三十六條第二項之
    業務侵占罪。被告丙○○多次業務侵占犯行，時間緊接，手法相同，觸犯構成要
    件同一之罪名，顯係基於概括犯意反覆為之，為連續犯，應依刑法第五十六條規
    定以一罪論，並加重其刑。爰審酌被告丙○○之品性、智識程度、犯罪所生之損
    害：其年正青春，竟不知珍惜，辜負他人之信賴、期待，猶利用職務上機會犯罪
    ，及其犯罪後態度等一切情狀，量處如主文所示之刑。又被告丙○○前未曾受任
    何刑之宣告，有臺灣高等法院被告全國前案紀錄表及臺灣屏東地方法院檢察署刑
    案資料查註紀錄表各乙份在卷可按，其此因一時失慮，誤罹刑章，事後並已能勉
    力還債，計已返還六萬元乙節，已經被害人戊○○到庭證述在卷，諒其經此偵審
    程序及刑之宣告後，當知所警惕，信無再犯之虞，本院以所宣告之刑以暫不執行
    為適當，併予宣告緩刑三年，以勵其自新。
據上論斷，應依刑事訴訟法第二百九十九條第一項前段，刑法第五十六條、第三百三
十六條第二項、第七十四條第一款，罰金罰鍰提高標準條例第一條前段，判決如主文
。
本案經檢察官陳新君到庭執行職務
中      華      民      國    九  十    年    十  二    月    十  一    日
                                      臺灣屏東地方法院刑事第二庭
                                          審判長法  官  吳永宋
                                                法  官  李淑惠
                                                法  官  陳松檀
右正本證明與原本無異。
對於本判決如有不服應於收受送達後十日內向本院提出上訴書狀上訴於臺灣高等法院
高雄分院並按他造當事人之人數附具繕本。
                                          書記官   張福山
中      華      民      國    九  十    年    十  二    月    十一      日
附錄本案論罪科刑法條全文：
附  表：
中華民國刑法第三百三十六條
 (公務公益侵占罪、業務侵占罪)
對於公務上或因公益所持有之物，犯前條第一項之罪者，處一年以上七年以下有期徒
刑，得併科五千元以下罰金。
對於業務上所持有之物，犯前條第一項之罪者，處六月以上五年以下有期徒刑，得併
科三千元以下罰金。
前二項之未遂犯罰之。
          附      表：
┌─┬─────────────────┬───────────────┐
│  │    犯      罪      所      得    │ 金  額  或  價  額（新臺幣） │
├─┼─────────────────┼───────────────┤
│一│學員甲○○繳納之學費。            │一萬八千元                    │
├─┼─────────────────┼───────────────┤
│二│學員陳美蘭繳納之學費。            │一萬元                        │
├─┼─────────────────┼───────────────┤
│三│學員李聖南繳納之學費。            │一萬元                        │
├─┼─────────────────┼───────────────┤
│四│學員乙○○繳納之學費。            │二萬二千元                    │
├─┼─────────────────┼───────────────┤
│五│教學錄影帶二支。                  │二萬四千元                    │
├─┼─────────────────┼───────────────┤
│六│書籍、講義。                      │一萬二千元                    │
├─┼─────────────────┼───────────────┤
│  │合計                              │九萬六千元                    │
└─┴─────────────────┴───────────────┘


司法院資訊處製作；財團法人民間司法改革基金會備份。
